【裁判字號】    92,訴,713
【裁判日期】    920505
【裁判案由】    偽造貨幣
【裁判全文】
臺灣板橋地方法院刑事判決                          九十二年度訴字第七一三號
    公  訴  人  臺灣板橋地方法院檢察署檢察官
    被      告  陳辛姬
    指定辯護人  甲○公設辯護人  彭宏東
右列被告因偽造貨幣案件，經檢察官提起公訴（九十二年度偵字第一０八一號），甲
○判決如左：
    主  文
陳辛姬共同行使偽造之通用紙幣未遂，處有期徒刑壹年柒月，偽造面額新臺幣壹仟元
之通用紙幣壹張沒收。
    事  實
一、陳辛姬明知洪永吉（即同案被告，其行使偽鈔部分業經另案判決確定）所持有之
    面額新臺幣（下同）一千元之通用紙幣一張係屬偽鈔，竟與洪永吉共同基於行使
    偽造之通用紙幣之犯意聯絡，而於民國九十一年一月十日二十時四十五分許，共
    同前往臺北縣三重市○○街六十一號蔡秀鳳所經營之雜貨店，由陳辛姬拿取啤酒
    二瓶前往櫃台，並由洪永吉持一張偽造之通用紙幣一千元向蔡秀鳳結帳，而共同
    行使之，適經蔡秀鳳發覺而拒收，致未能得逞。嗣於同日二十時五十分許，為警
    在臺北縣三重市○○街十八號前當場逮捕陳辛姬；復於九十一年二月一日凌晨一
    時許，為警在臺北縣三重市○○○路八一巷三五號前逮捕洪永吉，並扣得偽造之
    面額五百元之通用紙幣五張，而經警循線查獲。
二、案經臺灣板橋地方法院檢察署檢察官自動檢舉偵查起訴。
    理  由
一、訊據被告陳辛姬對於其與同案被告洪永吉在上開時地，購買啤酒二瓶，而由洪永
    吉持一張偽造之通用紙幣一千元向蔡秀鳳結帳而行使之，惟經蔡秀鳳察知拒收致
    未能得逞等情固供承不諱，惟辯稱：伊不知洪永吉拿偽鈔購物，是老闆娘蔡秀鳳
    說錢是假的，伊才知係偽鈔，伊並沒有行使偽造之通用紙幣云云。
二、經查，右揭事實，業據被告迭於另案（甲○九十一年度訴字第六一五號強盜等案
    件）之警詢時、檢察官偵查中及甲○審理時自白不諱，核與被害人蔡秀鳳於另案
    （甲○九十一年度訴字第六一五號強盜等案件）之警詢時、檢察官偵查中及甲○
    審理時所指述之情節及證人即同案被告洪永吉於另案（甲○九十一年度訴字第六
    一五號強盜等案件）之警詢時、檢察官偵查中及甲○審理時所證述之情節均相符
    ，並有甲○九十一年度訴字第六一五號判決及臺灣高等法院九十一年度上訴字第
    三一五四號判決、中央銀行發行局九十一年二月十九日（九一）臺央發字第○三
    ○○一三二五五號函（附於臺灣板橋地方法院檢察署九十一年度偵字第三三二二
    號偵查卷宗第一五○頁）各一份附卷可稽，復有同案被告洪永吉所有偽造之面額
    五百元之通用紙幣五張扣案可佐。再者，上開扣案之偽造面額五百元之通用紙幣
    五張與本件偽造面額一千元之通用紙幣一張，均係同案被告洪永吉自「灌強」處
    收受一節，亦據同案被告洪永吉於另案（甲○九十一年度訴字第六一五號強盜等
    案件）之警詢時及甲○審理時供明在卷（詳臺灣板橋地方法院檢察署九十一年度
    偵字第三三二二號偵查卷宗第十六頁、甲○九十一年三月二十八日、五月九日訊
    問筆錄），且上開扣案之偽造面額五百元之通用紙幣五張號碼均係ＰＷ七三○一
    二三ＧＫ號，紙質較真鈔粗糙，浮水印蔣公照片亦與真鈔不同，業於另案（甲○
    九十一年度訴字第六一五號強盜等案件）由甲○當庭勘驗無訛（詳甲○九十一年
    六月十一日訊問筆錄）；復經中央銀行發行局（中央印製廠）鑑定結果，均認係
    以彩色噴墨方式仿印，紙質與真鈔不同，部分安全線及水印以噴墨方式印在正面
    紙張後面，再與背面紙張裱合而成，均係偽鈔之事實，亦有上開中央銀行發行局
    九十一年二月十九日（九一）臺央發字第○三○○一三二五五號函一份附卷可稽
    。又同案被告洪永吉於行使上開偽造之通用紙幣一千元前曾告知被告，並邀同被
    告一同行使，亦據被告於另案（甲○九十一年度訴字第六一五號強盜等案件）甲
    ○審理時供明無訛（詳甲○九十一年五月十四日訊問筆錄），是被告與同案被告
    洪永吉均知悉該通用紙幣一千元係偽造一節，殆無疑義。被告所辯，顯係事後卸
    責之詞，不足採信。事證明確，被告之犯行應堪認定。
三、核被告所為，係犯刑法第一百九十六條第三項、第一項之行使偽造之通用紙幣未
    遂罪。被告與同案被告洪永吉就上開之罪，彼此之間，互有犯意聯絡及行為分擔
    ，為共同正犯。被告行使偽造之通用紙幣，因被發現係偽造之通用紙幣而未能達
    到付款之目的，顯係已著手於行使偽造之通用紙幣之犯罪行為之實行而不遂，為
    未遂犯，應依刑法第二十六條前段之規定減輕其刑。被告行使偽造之通用紙幣以
    詐取財物，因行使偽造之通用紙幣本身之行為即含有詐欺取財之性質，故不另論
    詐欺取財罪。爰審酌被告之品行、智識程度、生活狀況，其不思以正當方式賺錢
    謀生，竟意圖不勞而獲，致有本件之犯行，惟尚未達於既遂之程度，其犯罪之動
    機、目的、手段、犯罪所生之危害及其犯罪後之態度等一切情狀，量處如主文所
    示之刑，以示懲儆。
四、偽造面額一千元之通用紙幣一張，係偽造之通用紙幣，不問屬於犯人與否，應依
    刑法第二百條之規定宣告沒收。至扣案之偽造面額五百元之通用紙幣五張，雖均
    係偽造之通用紙幣，但均係同案被告洪永吉所有之物，被告就此部分並未與同案
    被告洪永吉共同犯罪，尚與被告無涉，故均不予宣告沒收。
據上論斷，應依刑事訴訟法第二百九十九條第一項前段，刑法第二十八條、第一百九
十六條第三項、第一項、第二十六條前段、第二百條，罰金罰鍰提高標準條例第一條
前段，判決如主文。
本案經檢察官張云綺到庭執行職務。
中    華    民    國      九十二        年      五      月      五      日
                                      臺灣板橋地方法院刑事第一庭
                                          法  官  楊  千  儀
右正本證明與原本無異。
如不服本判決，應於判決送達後十日內向甲○提出上訴狀（應附繕本），上訴於臺灣
高等法院。
                                          書記官  吳  河  東
中    華    民    國      九十二        年      五      月五      日
附錄本案論罪科刑法條全文
刑法第一百九十六條
行使偽造、變造之通用貨幣、紙幣、銀行券，或意圖供行使之用而收集或交付於人者
，處三年以上十年以下有期徒刑，得併科五千元以下罰金。
收受後方知為偽造、變造之通用貨幣、紙幣、銀行券而仍行使，或意圖供行使之用而
交付於人者，處五百元以下罰金。
第一項之未遂犯罰之。
（罰金已依罰金罰鍰提高標準條例提高十倍）


司法院資訊處製作；財團法人民間司法改革基金會備份。
